【裁判字號】    94,簡上,198
【裁判日期】    950705
【裁判案由】    清償借款
【裁判全文】
臺灣板橋地方法院民事判決             94年度簡上字第198號
上  訴  人
即被上訴人  乙○○
被上 訴 人
即上 訴 人  英商渣打銀行股份有限公司台北分公司
法定代理人  丙○○
訴訟代理人  甲○○
上列當事人間請求清償借款事件，兩造對於中華民國94年7 月27
日本三重院簡易庭94年度重簡字第879 號第一審判決各自提起上
訴，經本院於95年6 月21日言詞辯論終結，判決如下：
    主  文
原判決關於駁回上訴人英商渣打銀行股份有限公司台北分公司後
開第二項之訴部分，暨命其負擔訴訟費用之裁判均廢棄。
被上訴人乙○○應再給付上訴人英商渣打銀行股份有限公司台北
分公司新台幣壹萬零壹佰貳拾伍元。
英商渣打銀行股份有限公司台北分公司其餘之上訴駁回。
乙○○之上訴駁回。
第一審關於命英商渣打銀行股份有限公司台北分公司負擔訴訟費
用部分，及第二審訴訟費用關於英商渣打銀行股份有限公司台北
分公司上訴部分，由上訴人乙○○負擔百分之十二，餘由上訴人
英商渣打銀行股份有限公司台北分公司負擔。
第二審訴訟費用關於乙○○上訴部分，由乙○○負擔。
    事實及理由
壹、程序方面：
  一、上訴人即被上訴人英商渣打銀行股份有限公司台北分公司
      （下稱渣打銀行）於本院民國95年6月21日言詞辯論期日
      將其上訴應受判決事項聲明第二項之金額由7 萬4,213 元
      更正為8 萬4,338 元，並未逾越第一審起訴聲明之範圍，
      依法應予准許，合先敘明。
  二、本件上訴人乙○○（下稱乙○○）經合法通知，未於言詞
      辯論期日到場，核無民事訴訟法第386 條所列各款情形，
      爰依渣打銀行之聲請，由其一造辯論而為判決。
貳、實體方面：
  一、渣打銀行起訴主張：
  （一）乙○○與渣打銀行訂立信用卡使用契約，向渣打銀行請
        領信用卡使用，渣打銀行因此核發2 張信用卡，即卡號
        0000000000000000號之MASTER卡（下稱MASTER卡），及
        卡號0000000000000000號之VISA卡（下稱VISA卡）供其
        使用，並約定乙○○應於當期繳款截止日前，將代墊款
        項全數返還渣打銀行，如遲延給付，除應依年息百分20
        計算遲延利息外，當月未繳清金額在新台幣（下同）
        100,001 元以上者，按月計付700 元之違約金。詎乙○
        ○至民國（下同）92年3 月6 日止，共計有21萬2,592
        元之帳款（即MASTER卡帳款13萬8,379 元，VISA卡帳款
        7 萬4,213 元）尚未清償，其中本金為19萬5,995 元（
        分別為MASTER卡本金12萬8,254 元，VISA卡本金6 萬
        7,741 元），爰依法請求乙○○返還前開代墊之信用卡
        消費款，及其中19萬5,995 元自92年3 月7 日起至清償
        日止，按年息百分之20計算之利息，暨按月依700 元計
        算之違約金。
  （二）乙○○雖否認向渣打銀行申辦系爭VISA信用卡使用，並
        指稱遭人偽冒申辦，否認該卡之消費，然據該卡申請書
        上所記載之信用資料，如電話、行動電話、地址及相關
        銀行資料，均與乙○○自認辦理之上開MASTER信用卡申
        請書一致，渣打銀行審核系爭VISA卡申請書時，以乙○
        ○提供之資料進行審核，並無過失違誤。且系爭VISA卡
        與MASTER卡，均以同一張帳單寄送至乙○○之戶籍址即
        台北縣中和市○○路268 號15樓之8 ，乙○○收受帳單
        後，豈有不知信用卡遭人盜辦，其如發現遭人盜辦，應
        主動通知渣打銀行相關情事，竟未為通知，係違反信用
        卡契約條款第21條第1 項之規定，乙○○自應負責。退
        步言之，縱系爭VISA卡係第三人借用乙○○身分辦理使
        用，乙○○既同意第三人使用，亦應對信用卡之消費負
        清償責任。
  二、乙○○未於言詞辯論期日到場，惟據其於準備程序到場之
      聲明陳述略稱：本件VISA卡非伊所申請，是訴外人高泉盛
      未經伊同意，以伊的名字去申請的，渣打銀行不應向伊請
      求給付信用卡帳款。MASTER 卡 是伊於90年7 月14日申請
      使用的，高泉盛以要辦理土地過戶為由，於90年12月25日
      騙使伊將卡片交與高泉盛。MASTER卡帳款除了華耀旅行社
      該筆4 萬多元的消費，不應由伊負擔外，其餘MASTER卡消
      費帳款，伊願意負擔，因為該筆消費是刷國內機票的費用
      ，需要身分證，伊的身分證照片與筆跡與高泉盛不一樣，
      對方同意高泉盛刷卡，明顯違反交易。並聲明：請求駁回
      渣打銀行之訴。
  三、原審為渣打銀行部分勝訴、部分敗訴之判決，判命乙○○
      應給付渣打銀行12萬8,254 元及自92年3 月7 日起至清償
      日止，按年息百分之20計算之利息，暨按月計付700 元之
      違約金，且就渣打銀行勝訴部分依職權宣告假執行，並駁
      回渣打銀行其餘之訴。兩造均不服，分別針對原審判其敗
      訴部分提起上訴，渣打銀行之上訴聲明：(一)原判決不利於
      渣打銀行之部分廢棄。(二)前項廢棄部分，乙○○應再給付
      渣打銀行8 萬4,338 元，及其中6 萬7,741 元自92年3 月
      7 日起至清償日止，按年利率百分之20計算之利息，暨按
      月計付700 元之違約金。並就乙○○之上訴為答辯聲明：
      上訴駁回。乙○○之上訴聲明則為：(一)原判決不利於乙○
      ○部分廢棄。(二)上開廢棄部分，渣打銀行在第一審之訴駁
      回；並就渣打銀行之上訴為答辯聲明：請求駁回上訴。
  四、法院之判斷：
  （一）MASTER卡部分：
        查乙○○自認向原告申請MASTER卡使用之事實，雖其辯
        稱該卡於90年12月25日交與訴外人高泉盛，並稱本件關
        於MASTER卡之消費款，其中華耀旅行社該筆4 萬多元的
        帳款，係刷國內機票之費用，需要身分證，伊的身分證
        照片及筆跡與高泉盛不一樣，對方同意高泉盛刷卡，明
        顯違反交易，故該筆帳款不應由伊負擔云云。惟查：按
        兩造所定信用卡約定條款第7 條第2項規定，持卡人應
        妥善保管及使用信用卡，不得讓與或轉借或以信用卡提
        供擔保或以其他方式將信用卡轉讓或交付第三人使用或
        保管。第5項規定，若違反第1至第4項之約定致生之應
        付帳款，持卡人仍應負責清償。蓋信用卡乃具有專屬性
        之有價金融物品，聲請使用信用卡者，應遵守相關約定
        ，乙○○既將信用卡交予第三人高泉盛使用，其違反前
        揭規定甚明，對於所生之帳款自應負清償責任，所辯上
        情，自無足採。渣打銀行依信用卡之法律關係，請求乙
        ○○給付MASTER卡消費帳款13萬8,379 元，及其中本金
        12 萬8,254元自民國92年3 月7 日起至清償日止，按年
        息百分之20計算之利息，暨按月依700 元計算之違約金
        ，核無不合，應予准許。
   （二）VISA卡部分：
      1.按當事人主張有利於己之事實者，就其事實有舉證之責
        任，民事訴訟法第277 條前段定有明文。渣打銀行主張
        乙○○有向其申請使用VISA卡之事實，為乙○○所否認
        ，渣打銀行雖提出VISA信用卡申請書影本為證，然乙○
        ○否認其上簽名為真正。經核系爭VISA卡申請書上申請
        人「乙○○」簽名之筆跡，與乙○○自認為真正之系爭
        MASTER卡上「乙○○」簽名之筆跡，其運筆之筆勢、勾
        勒、轉折、捺撇均有明顯不同，堪信非同一人所寫，此
        有申請書影本2 件附卷可參。此外，渣打銀行復未提出
        其他證據證明系爭VISA卡上乙○○之簽名確屬真正，則
        乙○○辯稱系爭VISA卡簽名非伊所寫，該卡非伊所申請
        等語，即堪採信。
      2.渣打銀行雖又主張系爭VISA卡與MASTER卡之帳單均寄送
        至乙○○之戶籍址即台北縣中和市○○路268 號15樓之
        8 ，乙○○收受帳單後，如發現遭人盜辦VISA卡，應主
        動通知渣打銀行相關情事，竟未為通知，係違反信用卡
        契約條款第21條第1 項之規定，自應負責。又退步言之
        ，縱系爭VISA卡係第三人借用乙○○身分辦理使用，乙
        ○○既同意第三人使用，亦應對信用卡之消費負清償責
        任云云。惟查系爭VISA卡申請書上之簽名既非真正，則
        該VISA卡已難認係由乙○○所申請，渣打銀行主張乙○
        ○同意第三人使用系爭VISA卡，故乙○○應負其責云云
        ，並未舉證以實其說，自難憑採。且系爭VISA卡既非乙
        ○○所申辦持用，兩造間就系爭VISA卡並未成立信用卡
        契約，渣打銀行主張VISA卡帳單寄送至乙○○之戶籍址
        ，故乙○○應知遭人盜辦VISA卡，其未主動通知渣打銀
        行，依信用卡契約條款21條第1 項規定，應負責任云云
        ，遑論其並未舉證證明帳單確係由乙○○親自收受，因
        兩造間就系爭VISA卡並未成立信用卡契約，渣打銀行援
        引信用卡契約條款主張乙○○應負責任云云，自屬無據
        ，不應准許。
      3.從而渣打銀行依信用卡法律關係，請求乙○○給付系爭
        VISA卡消費帳款7 萬4,213 元，及其中6 萬7,741 元自
        92年3 月7 日起至清償日止，按年息百分之20計算之利
        息，暨按月依700 元計算之違約金，於法不合，不應准
        許。
  （三）綜上所述，渣打銀行依信用卡法律關係請求乙○○給付
        13 萬8,379元，及其中12萬8,254 元自92年3 月7 日起
        至清償日止，按年息百分之20計算之利息，暨按月依70
        0 元計算之違約金，核無不合，應予准許；逾上開金額
        之請求，則屬無據，應予駁回。原審判命乙○○給付12
        萬8,254 元及自92年3 月7 日起至清償日止，按年息百
        分之20計算之利息，及按月依700 元計算之違約金，並
        依職權宣告假執行，經核該部分並無不合。惟關於逾此
        部分乙○○應再給付渣打銀行1 萬零125 元部分，原判
        決為渣打銀行敗訴之判決，自有違誤。乙○○、渣打銀
        行各就其敗訴部分上訴，指摘原判決不當，求予廢棄改
        判，關於乙○○應再給付渣打銀行1 萬零125 元部分，
        渣打銀行之上訴為有理由，應准許之，自應由本院將原
        判決此部分予以廢棄，改判如主文第2 項所示，其餘渣
        打銀行之上訴及乙○○之上訴，均無理由，應駁回之。
  （四）因本案事證已臻明確，兩造其餘主張、陳述及所提之證
        據暨攻擊防禦方法，經本院審酌後，認與本案判斷結果
        無影響，均毋庸再予一一審酌。
  五、結論：本件渣打銀行之上訴為一部有理由，一部無理由，
      乙○○之上訴為無理由，依民事訴訟法第436 條之1 第3
      項、第450 條、第449 條第1 項、第78條、第79條、第46
      3 條、第385 條第1 項前段，判決如主文。
中    華    民    國    95    年    7     月    5     日
                  民事第三庭    審判長法  官  陳映如
                                      法  官  邱育佩
                                      法  官  許月珍
以上正本證明與原本無異
本判決不得上訴。
中    華    民    國    95    年    7     月    5     日
                                      書記官  劉昌明


司法院資訊處製作；財團法人民間司法改革基金會備份。
